臺灣彰化地方法院刑事判決　　　　　　 100年度訴字第1023號
公　訴　人　臺灣彰化地方法院檢察署檢察官
被　　　告　蕭金江
指定辯護人　楊振裕律師
上列被告因違反毒品危害防制條例等案件，經檢察官提起公訴（
100 年度偵字第6681號），本院判決如下：
    主  文
蕭金江販賣第二級毒品，累犯，處有期徒刑捌年陸月；未扣案販
賣第二級毒品所得新臺幣伍佰元沒收之，如全部或一部不能沒收
時，以其財產抵償之；扣案門號0000000000號之行動
電話壹支（含SIM 卡）沒收之。又明知為禁藥而轉讓，累犯，處
有期徒刑壹年；扣案門號0000000000號之行動電話壹
支（含SIM 卡）沒收之。應執行有期徒刑玖年；未扣案販賣第二
級毒品所得新臺幣伍佰元沒收之，如全部或一部不能沒收時，以
其財產抵償之；扣案門號0000000000號之行動電話壹
支（含SIM卡）沒收之。
其餘被訴販賣第二級毒品部分無罪。
    犯罪事實
一、蕭金江前於民國95年間因施用毒品案件，經本院以95年度彰
    簡字第926 號判處有期徒刑4 月確定，96年1 月22日易科罰
    金甫執行完畢。詎仍不知悔改，其明知甲基安非他命係毒品
    危害防制條例第2 條第2 項第2 款列管之第二級毒品，亦為
    藥事法第22條第1 項第1 款所定之禁藥，不得非法持有、轉
    讓與販賣，竟為下列犯行：
  (一)蕭金江基於販賣第二級毒品甲基安非他命之犯意，於100 年
    5 月16日下午5 時27分42秒及同日下午5 時38分58秒，以其
    所使用門號0000-000000 號之行動電話與蕭志明所使用門號
    0000-000000 號行動電話聯絡後，雙方相約在彰化縣員林鎮
    ○○路與柳橋西路路口處之輪胎行見面，俟雙方抵達後，由
    蕭金江販賣價值新臺幣（下同）500 元之甲基安非他命毒品
    1 小包予蕭志明1 次。
  (二)又蕭金江另基於轉讓禁藥甲基安非他命之犯意，於100 年5
    月23日下午5 時13分5 秒及同日下午5 時49分22秒，以其所
    使用門號0000-000000 號之行動電話與蕭志明所使用門號00
    00-000000 號行動電話聯絡後，雙方相約在彰化縣社頭鄉○
    ○路之芭樂市場見面，俟雙方抵達後，由蕭金江轉讓數量不
    詳之禁藥甲基安非他命給蕭志明。
  (三)嗣由臺灣彰化地方法院檢察署向本院聲請對蕭金江所使用門
    號0000-000000 號之行動電話實施通訊監察，並為警於100
    年7 月28日下午2 時許，在彰化縣社頭鄉○○路1 之261 號
    ，持合法核發之拘票拘獲蕭金江，並當場扣得門號0000-000
    000 之行動電話1 支（序號:000000000000000、含SIM 卡）
    ，及供蕭金江所施用之第一級毒品海洛因1 包（淨重0.0379
    公克，此蕭金江涉嫌施用毒品部分另由檢察官偵辦），而查
    悉上情。
二、案經彰化縣警察局溪湖分局報請臺灣彰化地方法院檢察署檢
    察官偵查起訴。
    理  由
壹、證據能力部分：
一、按被告以外之人於審判外之言詞或書面陳述，除法律有規定
    者外，不得作為證據；又被告以外之人於檢察事務官、司法
    警察官或司法警察調查中所為之陳述，與審判中不符時，其
    先前之陳述具有較可信之特別情況，且為證明犯罪事實存否
    所必要者，得為證據，刑事訴訟法第159 條第1 項、第159
    條之2 分別定有明文。查被告及其辯護人爭執證人吳喬樟、
    蕭志明等人警詢筆錄之證據能力，該等證人於警詢中之陳述
    係屬審判外之陳述，且經被告及其辯護人聲請傳喚證人吳喬
    樟、蕭志明到院，並審酌卷內相關證據，查無該陳述有其他
    較可信之特別情況，即無傳聞例外規定之適用，是證人吳喬
    樟、蕭志明等人於警詢中之陳述自不具有證據能力。
二、再按證人應命具結；證人依法應具結而未具結者，其證言不
    得作為證據，刑事訴訟法第186 條第1 項前段、第158 條之
    3 分別定有明文，此一規定係以證人依法應使其具結，以擔
    保證言係據實陳述，若違背該等具結之規定，未令證人於供
    前或供後具結，該等證言因欠缺程序方面之法定要件，即難
    認為係合法之證據資料，故不得作為證據（最高法院98年度
    臺上字第3672號判決意旨參照）。又被告以外之人於偵查中
    向檢察官所為之陳述，除顯有不可信之情況者外，得為證據
    ，刑事訴訟法第159 條之1 第2 項定有明文，蓋現行法之檢
    察官仍有訊問被告、證人及鑑定人之權限，其應踐行之程序
    又多有保障被告或被害人之規定，證人、鑑定人於偵查中亦
    均須具結，就刑事訴訟而言，其司法屬性甚高；而檢察官於
    偵查程序取得之供述證據，其過程復尚能遵守法令之規定，
    是其訊問時之外部情況，積極上具有某程度之可信性，除消
    極上顯有不可信之情況者外，均得為證據，故主張其為不可
    信積極存在之一方，自應就此欠缺可信性外部保障之情形負
    舉證責任（最高法院98年度臺上字第2904號判決意旨參照）
    。查證人吳喬樟、蕭志明於偵查中經具結之證述，有該次筆
    錄及其證人結文在卷可參（見理由欄內各項證據所列頁次及
    其結文），且經被告及其辯護人傳喚證人吳喬樟、蕭志明等
    人到院進行交互詰問，經本院賦予被告就其證述表達意見之
    機會，再經本院比較檢驗公訴檢察官詢問證人時並無誘導或
    施壓等詢問之外部客觀環境，並就其陳述時點乃發覺該等被
    告犯罪時即予訊問，其知覺事實之經過當無錯誤之危險，亦
    無其他干擾因素不當介入等附隨條件判斷，是上開證人於偵
    訊中所為證述，自屬業經合法調查之證據，且無不可信性之
    情形，又爭執該等證據證據能力之被告及其辯護人均未提出
    該證據有何不可信之情況，以供本院審酌，是上揭證人於偵
    訊中之證述，應認有證據能力。
三、又按被告以外之人於審判外之陳述，雖不符刑事訴訟法第15
    9 條之1 至之4 等四條之規定，而經當事人於審判程序同意
    作為證據，法院審酌該言詞陳述或書面陳述作成時之情況，
    認為適當者，亦得為證據，當事人、代理人或辯護人於法院
    調查證據時，知有刑事訴訟法第159 條第1 項不得為證據之
    情形，而未於言詞辯論終結前聲明異議者，視為有前項之同
    意，同法第159 條之5 定有明文。本案檢察官起訴所引用之
    言詞陳述及書面陳述，均經本院於審理時予以提示並告以要
    旨，且經檢察官、被告及其辯護人表示意見，除上揭有爭執
    之外，餘均不爭執該等證據之證據能力，且未於言詞辯論終
    結前聲明異議，並同意使用作為認定事實之依據；本院復審
    酌檢察官所提出除上揭有爭執外之其餘言詞陳述或書面陳述
    等資料之取得過程並無瑕疵，且無人情施壓或干擾，亦無不
    當取供之情形，又與本案待證事實間復具有相當之關聯性，
    以之作為本案證據尚無不當，是該等證據均具有證據能力。
四、復按偵查犯罪機關依法定程序監聽之錄音，係以監聽之錄音
    帶為其調查犯罪所得之證據，司法警察依據監聽錄音結果予
    以翻譯而製作之通訊監察譯文，乃該監聽錄音帶內容之顯示
    ，此為學理上所稱之「派生證據」，屬於文書證據之一種。
    於被告或訴訟關係人對其譯文之真實性發生爭執或有所懷疑
    時，法院固應依刑事訴訟法第165 條之1 第2 項之規定，勘
    驗該監聽錄音帶以踐行調查證據之程序，俾確認該錄音聲音
    是否為通訊者本人及其內容與通訊監察譯文之記載是否相符
    ，或傳喚該通訊者為證據調查。倘被告或訴訟關係人對該通
    訊監察譯文之真實性並不爭執，即無勘驗辨認其錄音聲音之
    調查必要性，法院於審判期日如已踐行提示通訊監察譯文供
    當事人辨認或告以要旨，使其表示意見等程序並為辯論者，
    其所為之訴訟程序即無不合（最高法院98年度臺上字第2016
    號刑事判決意旨可資參照）。查本件警察執行通訊監察所製
    作之通訊監察譯文，既屬於文書證據之一種，而文書由公務
    員製作者，應記載製作之年、月、日及其所屬機關，由製作
    人簽名，刑事訴訟法第39條定有明文。依卷附通訊監察譯文
    所示，該譯文原未記載製作日期及製作人所屬機關，與上開
    法律規定之程式不符，惟此業經本院函命補正，經彰化縣警
    察局溪湖分局於100 年9 月16日以溪警分偵字第1000023801
     號 函補正上開程式之譯文（見本院卷第45-132頁），公訴
    人、被告及其辯護人於本院審理中均不爭執上開譯文內容之
    真實性，且被告持用門號0000-000000 號行動電話所為之通
    訊監察，係檢察官依通訊保障及監察法向本院聲請核發實施
    ，有本院通訊監察書影本附於偵卷內可憑（見100 偵6681號
    偵查卷第146-153 頁），符合通訊保障及監察法之法定程式
    ，並經本院於審理期日踐行書證之法定調查證據程式，自具
    有證據能力。
五、本案其餘非供述證據，檢察官、被告及其辯護人亦不爭執證
    據能力，本院審酌該等證據作成及取得之程序均無違法之處
    ，且經本院依據法定程序進行證據之調查，是後述所引用證
    據之證據能力均無疑義，自得為證據，合先敘明。
貳、實體部分：
(甲)、有罪部分
一、訊據被告矢口否認有何販賣第二級毒品甲基安非他命及轉讓
    禁藥之犯行，並辯稱：伊於100 年5 月16日及同年5 月23日
    與蕭志明通聯後均未與蕭志明見面，也未販賣甲基安非他命
    或轉讓禁藥予蕭志明云云。辯護人為被告辯護稱：被告主張
    之前與蕭志明發生過口角，蕭志明可能為了挾怨報復而證述
    被告販賣及轉讓毒品，且證人蕭志明之證述有瑕疵難以認定
    被告有檢察官起訴之犯行等語資為抗辯。
二、經查：
  (一)門號0000000000號（A ：指被告蕭金江）與門號0000000000
    號（B ：指證人蕭志明）於100 年5 月16日下午5 時27分42
    秒之監聽譯文：「B ：『江仔』，我志明啦，我現在在彰化
    ，我到員村加油站再打電話給你。A ：不用啦，到『大潤發
    』再打給我，要向上次那樣嗎？B ：對啦。」，及於100 年
    5 月16日下午5 時38分58秒之監聽譯文：「B ：你在哪裡我
    快到了。A ：你再等一下，我還沒有到朋友那裡。B ：我要
    在哪裡等你。A ：你在輪胎店等我，我再一下子才會到朋友
    那裡。B ：好啦。」（見偵卷第42頁、本院卷第127 頁），
    該二通監聽譯文之通話對象確為被告與證人蕭志明，此為被
    告所不否認。再酌以證人蕭志明於100 年7 月18日偵查時結
    證稱：門號0000000000行動電話是我所持用，100 年5 月16
    日17時27分42秒、同日17時38分58秒門號0000000000號與門
    號0000000000號行動電話之通訊監察譯文是我跟蕭金江之通
    話，是我跟蕭金江聯絡，因為我想向蕭金江拿安非他命，聯
    絡後我跟蕭金江約在彰化縣員林鎮「大潤發」附近的中山路
    及柳橋西路路口輪胎行見面，蕭金江到場後，蕭金江拿1 包
    安非他命出來，並將安非他命倒在紙上給我，我再拿500 元
    給蕭金江，這是當場完成的，當天只有蕭金江1 人前來，他
    臉上無遮蔽，我確定是蕭金江本人跟我交易等語（詳見偵卷
    第135 頁反面），而證人蕭志明係承辦員警持檢察官於100
    年7 月15日核發之拘票，並於100 年7 月18日上午拘提到案
    製作警詢筆錄後，於同日下午移送至臺灣彰化地方法院檢察
    署接受檢察官複訊（見偵卷第40頁、第37頁、第135 頁），
    然被告則係於100 年7 月28日始經警持100 年7 月27日由檢
    察官核發之拘票予以拘提到案，證人蕭志明在被告未到案前
    所為之證述，應較無偏坦被告或其他人情壓力存在情形，再
    參以警員於訊問時均當場播放監聽錄音檔予證人辨識（見偵
    卷第38頁），並於同日移送檢察官複訊時，證人蕭志明對於
    其與被告通話之監聽內容並無意見而為上揭證述，足認證人
    蕭志明於偵查時所為上揭證述與犯罪時間較接近且無人情壓
    力而與事實相符，堪認被告確有於100 年5 月16日下午5 時
    許與證人蕭志明通話後，在彰化縣員林鎮○○路與柳橋西路
    路口處之輪胎行，販賣500 元之甲基安非他命毒品1 小包予
    蕭志明1 次之犯行，堪以認定。被告辯稱伊於100 年5 月16
    日與蕭志明通聯後未與蕭志明見面，亦未販賣甲基安非他命
    蕭志明云云，其辯護人為被告辯護稱：被告主張之前與蕭志
    明發生過口角，蕭志明可能為了挾怨報復而證述被告販賣毒
    品云云，難謂有據，不足採信。
  (二)又證人蕭志明持門號0000000000號（B ：指證人蕭志明）於
    100 年5 月23日下午5 時13分5 秒撥打門號0000000000號（
    A ：指被告蕭金江）之監聽譯文：「B ：你人在哪裡。A ：
    在埔心。B ：這樣ㄋ。A ：你到哪裡了。B ：我已經到社頭
    了。A ：我載我老婆下班啊，不然你在那裡等。B ：哪裡等
    A ：芭樂市場那裡。B ：差不多多久會到。A ：差不多半小
    時。B ：我在芭樂市場等你。A ：好。」及於同日下午5 時
    49分22秒之監聽譯文：「B ：到了沒。A ：快到了」（見偵
    卷第42頁反面、本院卷第131 頁），細繹該監聽內容足知證
    人蕭志明與被告確於此次通話後為碰面之行為，否則如何解
    釋通話之雙方已約好半小時在芭樂市場碰面，約莫半小時後
    ，再為「到了沒」、「快到了」之對話，更足確定通話之雙
    方確有碰面。另佐以證人蕭志明於偵查時結證稱：100 年5
    月23日17時13分5 秒、17時49分22秒門號0000000000與門號
    0000000000電話之通訊監察譯文是我跟蕭金江通話，因為我
    想向蕭金江討安非他命，聯絡後我跟蕭金江約在社頭鄉○○
    路芭樂市場旁，蕭金江到場後，蕭金江拿1 包安非他命出來
    ，並將安非他命倒在紙上給我，蕭金江這一次沒跟我收錢，
    蕭金江這一次是請我施用，當天只有蕭金江一人，我確定是
    蕭金江本人等語（詳見偵卷第135 反面、第136 頁），並參
    以彰化縣警察局溪湖分局指認犯罪嫌疑人紀錄表（見偵卷第
    43頁），由此可知被告確有於100 年5 月23日下午5 時許之
    通話後相約在彰化縣社頭鄉○○路之芭樂市場見面，並轉讓
    數量不詳之禁藥甲基安非他命給蕭志明1 次之犯行，洵堪認
    定。被告辯稱其於100 年5 月23日與蕭志明通聯後未與蕭志
    明見面，也未轉讓禁藥予蕭志明云云，殊無足採。
  (三)另證人蕭志明於證述過程中，對於其向被告所購得或無償取
    得之第二級毒品均稱為「安非他命」，而證人蕭志明為警於
    100 年7 月18日拘提到案並採集尿液送驗結果，雖未有毒品
    陽性反應（見本院卷第179-180 頁），然依其於偵訊時結證
    稱：伊於100 年5 月23日在彰化縣社頭鄉○○路路邊本來欲
    以燒烤方式施用安非他命，但因錫箔紙破掉，就沒有施用，
    之後也沒有施用毒品等（見偵卷第135 頁），可知100 年7
    月8 日所採集尿液距證人所述100 年5 月23日前之施用毒品
    時間相距甚遠（證人於偵訊結證於100 年5 月16日向被告購
    買500 元安非他命），且安非他命與甲基安非他命為不同種
    類之第二級毒品，依本院職務上所知，國內安非他命非常少
    見，目前實務上所遇到多為甲基安非他命，故認證人蕭志明
    所稱之「安非他命」應為「甲基安非他命」之誤，被告販賣
    及無償提供予證人蕭志明之毒品種類應均為「甲基安非他命
    」，而非「安非他命」，附此敘明。
  (四)雖證人蕭志明於本院審理時結證稱：係因浪板糾紛，被告重
    覆向證人母親收款而心生不滿，方在警局故意說係向被告拿
    安非他命，當時是一時氣話，不知事情嚴重性，5 月16日及
    5 月23日的通聯譯文均係講烤漆浪板的事，5 月16日的譯文
    會扯到「大潤發」是因我不知道被告家，才打電話叫被告去
    我家幫我量尺寸，是要被告幫我蓋「思樂度（臺語）」（詳
    見本院卷第157 頁）；在警局做筆錄時被告沒有在場，警察
    有放錄音帶給我聽，錄音帶內容跟檢察官桌上偵卷一樣，是
    問我在那裡見面，當時我回答是說安非他命的事，5 月16日
    通聯內容中「不用啦，到『大潤發』再打給我，要像上次那
    樣」這句話就是跟那個一樣，是指我叫被告按照上次的尺寸
    ，他有去我家裡量，結果量起來的尺寸跟他做給我的東西不
    一樣，我在警局及偵查沒有講「思樂度（臺語）」，剛是說
    買安非他命是因為我去時他們問我的，當時我也沒有想其他
    的，只想說好哇，就是因為被告沒有幫我做好（指思樂度《
    臺語》），而且氣被告跟我母親再拿1500元工資，當時通完
    電話約在「大潤發」，我有去「大潤發」，但被告沒有來云
    云（見詳見本院卷第161-164 頁）。細繹上揭內容，既然於
    5 月16日通完電話並約在「大潤發」，且被告亦前往證人蕭
    志明家中量「思樂度」尺寸，何以又說當日被告未前往「大
    潤發」，證人蕭志明刻意避重就輕，曲解100 年5 月16日及
    同年5 月23日之通話是為烤漆浪板工程事宜（見本院卷第
    158 頁），顯係為迎合被告辯稱雙方於通話後未予見面之辯
    解。再參以證人蕭志明與被告於100 年5 月21日下午7 時5
    分31 秒 之通話：「（B 為蕭志明；A 為被告，B ：江仔，
    我志明，現在材料缺1 尺啦，A ：你現在在哪裡。B ：在廟
    這裡，我去員村那裡跟你拿，A ：要跑那麼遠。B ：你在哪
    裡。A ：我在材料行，你可以過來芭樂市場這裡嗎。B ：好
    啊，你要在芭樂市場那裡等我。A ：我再20分鐘再打給你。
    B ：好。」，可知若果是烤漆浪工程而缺材料，怎會如此提
    供材料方式由證人前去拿取，而非被告帶材料至證人家中施
    工之理，顯見該「浪板工程」或「材料」僅係為掩護買賣毒
    品之代號而已。證人蕭志明上揭不符監聽譯文內容而為與常
    情相悖之證述，顯難採為被告有利之認定。
三、綜上所述，被告販賣甲基安非他命行為及轉讓禁藥行為，均
    如前述，且有扣案門號0000-000000 之行動電話1 支（序號
    :000000000000000、含SIM 卡）可資佐證。又查，邇來政府
    查緝毒品之施用或販賣執法甚嚴，使各類毒品均益趨量微價
    高，販賣者率有暴利可圖；販賣毒品者，非可公然為之，亦
    無公定之價格，不論任何包裝，均可任意分裝增減份量，而
    每次買賣之價量，亦可能隨時依雙方間之關係深淺、資力、
    需求量及對行情之認知、來源是否充裕、查緝是否嚴緊，購
    買者被查獲時供述購買對象之可能性風險之評估等，因而異
    其標準，並機動調整，非可一概而論，販賣之利得除經坦承
    犯行或價量俱臻明確外，委難察得實情，販賣之人從價差或
    量差中牟利方式雖異，其意圖營利之非法販賣行為則屬同一
    。從而，舉凡其有償交易，除足反證其確另基於某種非圖利
    本意之關係外，通常尚難因無法查悉其販入價額作為是否高
    價賣出之比較，諉無營利之意思，阻卻販賣犯行之追訴。本
    件被告確有上開販賣毒品甲基安非他命之行為，已經本院調
    查屬實，顯然其係藉由販賣毒品賺取價差，其主觀上確有營
    利之意圖應屬甚明，且已獲得相當之利益，要無疑義。被告
    上揭販賣第二級毒品之犯行，及另有轉讓禁藥犯行，事證明
    確，均堪以認定。
四、論罪科刑之理由：
  (一)按甲基安非他命為毒品危害防制條例第2 條第2 項第2 款所
    列管之第二級毒品，不得非法持有、販賣。核被告蕭金江所
    為，係犯毒品危害防制條例第4 條第2 項之販賣第二級毒品
    罪及犯藥事法第83條第1 項之轉讓禁藥罪。
  (二)次按安非他命類（Amphetamine-like）藥品，對中樞神經具
    有強烈興奮作用，服用後會引起不安、頭昏、顫抖、亢進性
    反應、失眠、焦慮、譫妄，並產生耐藥性、依賴性、欣慰感
    等副作用，前經行政院衛生署分別於68年7 月7 日以衛署藥
    字第221433號、69年12月8 日以衛署藥字第30114 號公告，
    列為不准登記藥品及禁止使用各在案。復按，一犯罪行為同
    時有二種以上之法律規定可資處罰者，為法條競合，應先依
    「重法優於輕法」、「後法優於前法」等法理，以決定適用
    之法律，如行為後處罰之法律有變更，再依刑法第2 條規定
    為新舊法之比較適用；是明知安非他命為禁藥而轉讓予他人
    ，除成立毒品危害防制條例第8 條第2 項之轉讓第二級毒品
    罪外，亦構成藥事法第83條第1 項之轉讓禁藥罪，乃一犯罪
    行為同時有二種法律可資處罰之法條競合，應依「重法優於
    輕法」、「後法優於前法」法理，擇一處斷。而93年4 月21
    日修正公佈，同年月23日施行之藥事法第83條第1 項明文規
    定轉讓禁藥罪，其法定刑為「7 年以下有期徒刑，得併科新
    臺幣5 百萬元以下罰金。」；又毒品危害防制條例於87年5
    月20日公佈，同年月22日生效，該條例第2 條第2 項第2 款
    復將安非他命列為第二級毒品，同法第8 條第2 項亦定有轉
    讓二級毒品罪，法定刑為「6 月以上5 年以下有期徒刑，得
    併科新台幣70萬元以下罰金」；故行為人轉讓安非他命之情
    節（亦即其轉讓之數量及對象），如無應依毒品危害防制條
    例第8 條第6 款及第9 條之規定加重其刑至二分之一之情形
    ，則修正後藥事法第83條第1 項之罪之法定本刑，顯較毒品
    危害防制條例第8 條第2 項之罪之法定本刑為重，依前述「
    重法優於輕法」之法理，自應優先適用藥事法第83條第1 項
    之規定處斷（最高法院98年度臺上字第3569號判決意旨參照
    ）。本件被告轉讓甲基安非他命部分，因證人蕭志明於偵訊
    時結證稱：被告拿1 包安非他命出來，並將安非他命倒在紙
    上給我，這一次沒有跟我收錢，是請我施用等語（見偵卷第
    135 頁反面至第136 頁），可知其數量應甚少，且無其他積
    極證據，足認其所轉讓甲基安非他命之淨重已逾行政院98年
    11月20日以院臺法字第0980073647號令修正發布名稱並修正
    「轉讓毒品加重其刑之數量標準」之第二級毒品淨重達10公
    克以上，自無適用毒品危害防制條例第8 條第6 項之規定加
    重其刑之餘地，依上開說明應優先適用藥事法第83條第1 項
    之轉讓禁藥罪，再為敘明。
  (三)被告基於販賣之目的及基於轉讓之目的而各別持有第二級毒
    品之低度行為，應分別為其販賣或讓讓之高度行為所吸收，
    均不另論罪。
  (四)又被告販賣第二級毒品及轉讓禁藥罪之間，犯意各別，行為
    互殊，應予分論併罰。
  (五)再查被告前於95年間因施用毒品案件，經本院以95年度彰簡
    字第926 號判處有期徒刑4 月確定，96年1 月22日易科罰金
    甫執行完畢，有臺灣高等法院被告前案紀錄表各1 份在卷可
    稽，其於受有期徒刑執行完畢後5 年內，故意再犯本件有期
    徒刑以上之各罪，為累犯，應依刑法第47條第1 項規定，加
    重其刑（法定本刑為無期徒刑部分依刑法第65條第1 項之規
    定不得加重）。
  (六)爰審酌被告無視於政府禁絕毒害之堅定立場，僅圖一己私人
    經濟利益，任將甲基安非他命販賣予他人，及轉讓毒品予他
    人，致使買受及其吸毒者更加產生依賴性及成癮性，戕害國
    民健康與社會治安程度至鉅，其販賣毒品之對象、數量、金
    額，造成社會治安之危害，惡性非輕，正值青壯，不思以正
    當途徑合法掙取金錢，圖以販賣毒品獲利，於犯罪後不知悔
    悟飾詞狡辯，犯後態度不佳等一切情狀，分別量處如主文所
    示之刑，並合併定其應執行刑，以示懲儆。
  (七)末按犯毒品危害防制條例第4 條至第9 條、第12條、第13條
    或第14條第1 項、第2 項之罪者，其供犯罪所用或因犯罪所
    得之財物均沒收之，如全部或一部不能沒收時，追徵其價額
    或以其財產抵償之，毒品危害防制條例第19條第1 項定有明
    文。倘犯罪所得之財物為新臺幣時，因其本身即為我國現行
    貨幣價值之表示，固不發生追徵其價額之問題。惟其犯罪所
    得若為新臺幣以外之財物，而全部或一部不能沒收時，則應
    追徵其價額，使其繳納與原物相當之價額，方能達到沒收之
    目的，其供犯罪所用之物若為新臺幣以外之財物，而全部或
    一部不能沒收時，亦同（最高法院99年度台上字第662 號、
    98年度台上字第2083號判決意旨參照）。又毒品危害防制條
    例第19條第1 項規定，犯販賣毒品罪者，其犯罪所得之財物
    均沒收之，係採義務沒收主義。故販賣毒品所得之對價，不
    問其中成本若干，利潤多少，均應全部諭知沒收，貫徹政府
    查禁煙毒之決心，以符立法本旨（最高法院91年度台上字第
    2419號判決意旨參照）。查未扣案500 元為被告販賣第二級
    毒品之犯罪所得，該部分犯行之販賣所得，應依毒品危害防
    制條例第19條第1 項規定及上開說明，併宣告沒收，如全部
    或一部不能沒收時，以其財產抵償之。
  (八)扣案門號0000-000000 之行動電話1 支（序號:00000000000
    0000、含SIM 卡）為被告所有且係供販賣毒品所用之物，爰
    依毒品危害防制條例第19條第1 項之規定，在該主刑項下併
    予宣告沒收之。又上揭行動電話（含SIM 卡）亦為其供轉讓
    禁藥所用之物，應依刑法第38條第1 項第2 款之規定於該罪
    項下併予宣告沒收之。至於扣案海洛因1 包（淨重0.0379公
    克）為被告另犯施用毒品之物，且該海洛因係屬第一級毒品
    難認與本件販賣第二級毒品及轉讓禁藥犯行有關，又該海洛
    因1 包業經本院以100 年度訴字第1277號判決宣告沒收銷燬
    （見卷附之臺灣高等法院被告前案紀錄表及該案判決書），
    本院自無從就此部分另為沒收銷燬之諭知，附此敘明。
(乙)、無罪部分：
一、公訴意旨另略以：被告蕭金江明知甲基安非他命係毒品危害
    防制條例第2 條第2 項第2 款列管之第二級毒品，不得非法
    持有、販賣，竟基於販賣第二級毒品甲基安非他命之犯意，
    於100 年3 月9 日晚間10時11分12秒起至同日晚間10時22
    分38秒止，以其所使用門號0000000000號行動電話與吳喬樟
    使用門號0000000000號之行動電話聯絡後，蕭金江即前往吳
    喬樟位於彰化縣彰化市○○路○ 段105 號住處，販賣價值
    4000元之甲基安非他命毒品給吳喬樟1 次，因認被告蕭金江
    另涉犯毒品危害防制條例第4 條第6 項之販賣第二級毒品未
    遂罪嫌等語（檢察官於100 年11月10日審理期日當庭將起訴
    法條由毒品危害防制條例第4 條第2 項變更為同法條第6 項
    ）。
二、按犯罪事實應依證據認定之，無證據不得認定犯罪事實；不
    能證明被告犯罪者，應諭知無罪之判決，刑事訴訟法第154
    條第2 項、第301 條第1 項分別定有明文。又認定不利於被
    告之事實，須依積極證據，苟積極證據不足為不利於被告事
    實之認定時，即應為有利於被告之認定。再事實之認定應憑
    證據，如未能發現相當證據，或證據不足以證明，自不能以
    推測或擬制之方法，以為裁判基礎；另認定犯罪事實所憑之
    證據，雖不以直接證據為限，間接證據亦包括在內，然無論
    直接或間接證據，其為訴訟上之證明，須於通常一般之人均
    不致於有所懷疑，而得確信其為真實之程度者，始得據之為
    有罪之認定，倘其證明尚未達到此一程度，而有合理性懷疑
    之存在時，即無從為有罪之認定（最高法院30年上字第816
    號、30年上字第1831號、40年臺上字第86號及76年臺上字第
    4986號判例意旨參照）。再者，刑事訴訟法第161 條已於91
    年2 月8 日修正公佈，其第1 項規定：檢察官就被告犯罪事
    實，應負舉證責任，並指出證明之方法。因此，檢察官對於
    起訴之犯罪事實，應負提出證據及說服之實質舉證責任，倘
    其所提出之證據，不足為被告有罪之積極證明，或其指出證
    明之方法，無從說服法院以形成被告有罪之心證，基於無罪
    推定之原則，自應為被告無罪判決之諭知（最高法院92年臺
    上字第128 號判例意旨參照）。又未參與磋商行為不構成犯
    罪（見98年度台上字第7205號判決意旨）；參與事前買賣之
    磋商行為，屬販賣構成要件行為，固勿論矣，即參與交付買
    賣標的物，及收取價金之行為，亦屬販賣構成要件之行為；
    又犯罪之著手，係指行為人為實現犯意而開始實行犯罪構成
    要件之行為而言，毒品危害防制條例第4 條第1 、2 項之販
    賣第一、二級毒品罪，以售賣者與購買者雙方就買賣毒品之
    重要內容有所意思表示而達成契約之合致時，即已著手於販
    賣毒品構成要件之行為，至售賣者已否實際交付毒品，乃該
    項販賣毒品行為是否既遂之問題（最高法院100 台上852 號
    、100 年度台上字第3873號判決意旨參照）。
三、公訴意旨認被告有販賣第二級毒品予證人吳喬樟未遂之犯嫌
    ，無非係以證人吳喬樟之證述及通訊監察譯文為其論據。
四、經查：
  (一)門號0000000000號（A ：指被告蕭金江）與門號0000000000
    號（B ：指證人吳喬樟）於100 年3 月9 日下午10時11分12
    秒之監聽譯文：「B ：你好ㄚ。A ：你是誰？B ：ㄚ章啦。
    A ：喂。B ：ㄚ章啊。A ：啊。B ：阿章啦。A ：ㄡ，怎樣
    。B ：無啦…ㄟ啦，你在那裡？A ：臺中啦。B ：臺中喔？
    啊你沒有要下來啊。A ：要啊…要下去了ㄚ。B ：要下去幫
    我處理2 個啦（意指毒品數量）……」；同日下午10時13分
    41 秒 之監聽譯文：「A ：喂。B ：喂，江兄，真的，這次
    真的要麻煩妳。A ：怎樣。B ：麻煩你12點時候過來一趟。
    A ：ㄟ你講2 個。B ：ㄟ，對、對、對，好嗎？B ：好啦，
    好啦。A ：ok.ok.bye.bye.」；同日下午10時22分38秒之監
    聽譯文：「A ：喂。B ：喂，大仔，江兄，我跟你說，你再
    加一下好嗎。A ：ㄟ，你說啊。B ：4 。A ：安那。B ：4
    個啦（意指毒品數量）。A ：4 個喔？不知道有沒有辦法。
    B ：啊。A ：我跟你說，基本是我在拿，拿2 個，4 個有沒
    有辦法我沒法跟你說。B ：沒有…這樣就算了，我還要打電
    話跟我朋有說，我明天還要跑回去南投。A ：安呢喔。B ：
    我想說你要給我確定一下，可以的話我跟他說，不然我就要
    跟他說回答不可以。A ：喔。B ：我是要這樣，我明天還回
    去南投，這樣我就麻煩了。A ：ㄟ，我拿過去，你要給我。
    B ：我知道啊，你不可以難看啊。……」；同日下午10時59
    分6 秒之監聽譯文：「A ：無法度。B ：哭ㄠ啊…人要從。
    A ：找不到人。B ：好啦…好啦。A ：好。」，細觀上揭譯
    文內容，可知證人原本要買2 個（指2000元），後來增加為
    4 個（4000元），但被告未確定能否拿得到證人吳喬樟所要
    之毒品數量，之後雙方聯繫確定「無法度」，亦即找不到貨
    源，由此足知證人吳喬樟與被告間之毒品買賣行為雖有磋商
    行為，但未達成意思合致，亦未有符合著手於販賣毒品構成
    要件之行為，被告販賣予證人吳喬樟毒品未遂之犯行，尚屬
    不能證明。
  (二)雖證人吳喬樟與被告就上揭通話之基地臺，從臺中市南屯區
    、臺中市烏日區、彰化縣彰化市○○路、彰化縣彰化市○○
    路，其基地臺之改變僅係被告持行動電話之路徑有所變更，
    並不代表被告與證人吳喬樟就買賣毒品之行為已達意思合致
    。
  (三)又證人吳喬樟於本院審理結證稱：與被告通話之二通譯文是
    要叫被告幫我買安非他命，有無買到我不記得了，但有一起
    施用安非他命，是施用幾次忘記了，譯文中「幫我處理2 個
    啦」是要買安非他命，拿4000元給被告是曾經一起去買，但
    不知道是不是那次，100 年3 月9 日凌晨0 時30分在金馬路
    與被告買4000元安非他命，應該是沒有等語（見本院卷第14
    8 -152頁），而證人於偵查時雖結證稱：在與被告通話後要
    向被告買安非他命，被告有到我現住地（指彰化市○○路）
    ，我向被告購買4000元安非他命，我當場給被告4000元，被
    告拿一包安非他命給我，譯文中提到2 個、4 個指的是2000
    元、4000元安非他命的意思，當天我向被告購買4000元安非
    他命等語（詳見偵卷第132 頁反面），另於警詢時證稱：本
    次交易約4 小包等語（見偵卷27頁），顯見證人吳喬樟之證
    述前後不一，且無從依上揭監聽譯文中佐證證人吳喬樟之證
    述係無瑕疵而與事實相符，準此，自難憑此證人吳喬樟之證
    述而採為被告此部分犯行論罪科刑之依據。
五、綜上，揆諸前揭說明及判例意旨，本院對公訴人起訴被告於
    100 年3 月9 日與證人吳喬樟通話後販賣第二級毒品甲基安
    非他命予證人吳喬樟未遂之犯行自無法形成有罪之確信。此
    外，公訴人復未提出其他適合於證明被告此部分犯罪事實之
    其他積極證據，以資證明被告有該部分販賣甲基安非他命未
    遂之犯行，被告此部分犯行自屬不能證明，基於無罪推定原
    則，自應為被告無罪判決之諭知。
據上論斷，應依刑事訴訟法第299 條第1 項前段、第301 條第1
項前段，毒品危害防制條例第4 條第2 項、第19條第1 項，藥事
法第83條第1 項，刑法第11條、第47條第1 項、第51條第5 款、
第38條第1 項第2 款，判決如主文。
本案經檢察官葉柏岳到庭執行職務。
中    華    民    國  100     年    12    月    8     日
                  刑事第五庭    審判長法官  周淡怡
                                法      官  王奕勛
                                法      官  李淑惠
以上正本證明與原本無異。
如不服本判決應於收受判決後10日內向本院提出上訴書狀，並
應敘述具體理由。其未敘述上訴理由者，應於上訴期間屆滿後
20日內向本院補提理由書(均須按他造當事人之人數附繕本)
「切勿逕送上級法院」。
中    華    民    國  100     年    12    月    8     日
                                    書記官  張清秀
附錄本案判決論罪科刑法條：
毒品危害防制條例第4條
製造、運輸、販賣第一級毒品者，處死刑或無期徒刑；處無期徒
刑者，得併科新臺幣 2 千萬元以下罰金。
製造、運輸、販賣第二級毒品者，處無期徒刑或 7 年以上有期
徒刑，得併科新臺幣 1 千萬元以下罰金。
製造、運輸、販賣第三級毒品者，處 5 年以上有期徒刑，得併
科新臺幣 7 百萬元以下罰金。
製造、運輸、販賣第四級毒品者，處 3 年以上 10 年以下有期
徒刑，得併科新臺幣 3 百萬元以下罰金。
製造、運輸、販賣專供製造或施用毒品之器具者，處 1 年以上
7 年以下有期徒刑，得併科新臺幣 1 百萬元以下罰金。
前五項之未遂犯罰之。
藥事法第83條
明知為偽藥或禁藥，而販賣、供應、調劑、運送、寄藏、牙保、
轉讓或意圖販賣而陳列者，處7 年以下有期徒刑，得併科新臺幣
5 百萬元以下罰金。
犯前項之罪，因而致人於死者，處7 年以上有期徒刑，致重傷者
，處3 年以上12年以下有期徒刑。
因過失犯第1 項之罪者，處2 年以下有期徒刑、拘役或科新臺幣
30萬元以下罰金。
第1 項之未遂犯罰之。